臺灣屏東地方法院民事裁定
110年度消債更字第97號
聲  請  人  
即 債務 人  黃程翰（原名：黃宗庭）    


代  理  人  李榮唐律師
上列當事人因消費者債務清理事件聲請更生，本院裁定如下：
    主  文
債務人黃程翰自民國111年3月17日中午12時起開始更生程序。
命司法事務官進行本件更生程序。
    理  由
一、按債務清理之協商或調解成立者，債務人不得聲請更生或清
    算。但因不可歸責於己之事由，致履行有困難者，不在此限
    。本條例施行前，債務人依金融主管機關協調成立之中華民
    國銀行公會會員，辦理消費金融案件無擔保債務協商機制與
    金融機構成立之協商，準用前二項之規定；債務人不能清償
    債務或有不能清償之虞；且無擔保或無優先權之本金及利息
    債務總額未逾新臺幣（下同）1,200 萬元者，於法院裁定開
    始清算程序或宣告破產前，得向法院聲請更生；又法院開始
    更生程序之裁定，應載明其年、月、日、時，並即時發生效
    力；法院裁定開始更生或清算程序後，得命司法事務官進行
    更生或清算程序，消費者債務清理條例（下稱消債條例）第
    151 條第7 、9 項、第3 條、第42條第1 項、第45條第1 項
    及第16條第1 項前段定有明文。
二、聲請意旨略以：聲請人積欠3,670,637元之債務，有不能清
    償之情。又聲請人前於民國95年間，以書面向最大債權金融
    機構台新國際商業銀行股份有限公司請求依「中華民國銀行
    公會會員辦理消費金融案件無擔保債務協商機制」共同協商
    債務清償方案，雖協商成立，約定自95年6月起，分120 期
    、利率0％、每月清償15,717元之債務，惟聲請人為照顧其子
    女而工作不穩定，終致無法負擔協商款而於96年2月毀諾。
    又聲請人之無擔保或無優先權之債務總額未逾1,200 萬元，
    復未經法院裁定開始清算程序或宣告破產，爰聲請准予裁定
    更生等語。
三、經查：
  ㈠聲請人之上開主張，業據其提出財團法人聯合徵信中心當事
    人綜合信用報告書、98至109年度綜合所得稅各類所得資料
    清單、全國財產稅總歸戶財產查詢清單、勞工保險被保險人
    投保資料表等為證。又聲請人於自83年7月21日起均投保勞
    保於屏東縣營造業職業工會，顯未受僱固定公司或商號，且
    聲請人之女於90年10月11日經核定有重大傷病，亦有全民健
    康保險重大傷病證明申請書核定通知審查聯可稽，堪認聲請
    人確有照顧其女而工作不穩定。本院審酌上情，認聲請人雖
    因毀諾而未能繼續履行與債權人成立之協商方案，惟此非可
    歸責於聲請人，故聲請人提出本件聲請，於法有據。
  ㈡關於聲請人現在收入部分，聲請人現為臨時工，每月所得約
    為23,800元，有收入切結書可參，且聲請人98至109年均無
    所得，其未受僱於任何公司或商號，經本院認定如前，堪信
    屬實。至聲請人之支出部分，聲請人陳稱每月必要支出費用
    14,650元，雖未提出全部單據供本院審酌，惟低於依消債條
    例第64條之2 第1 項規定，以111 年衛生福利部公告每人每
    月最低生活費之1.2 倍即17,076元計算之數額，洵堪採信。
    又聲請人之母，年約75歲，108至109年分別有所得62,320元
    及64,574元，平均每月約為5,287元，名下有3筆不動產，有
    戶籍謄本、108至109年度綜合所得稅各類所得資料清單、全
    國財產稅總歸戶財產查詢清單可參，堪認有受聲請人扶養之
    必要。而上開扶養義務應由聲請人及其手足2人共同負擔，
    另其母每月有所得5,287元，此部分應予扣除，是依消債條
    例第64條之2 第2 項規定，以上開每人每月最低生活費1.2 
    倍計算，聲請人應負擔之扶養費為3,930元（計算式：【17,
    076－5,287】÷3＝3,930，小數點以下四捨五入）。
  ㈢綜上，聲請人現在每月所得扣除必要生活費及扶養費後，僅
    餘5,220元（計算式：23,800－14,650－3,930＝5,220），而聲
    請人積欠之無擔保及無優先權債務至少已達6,240,888元，
    亦有債權人台新國際商業銀行股份有限公司、元大國際資產
    管理股份有限公司之陳報狀可考，堪認聲請人有不能清償債
    務之情事，而有更生之原因。此外，本件查無消債條例第46
    條各款所定應駁回更生聲請之事由存在，則聲請人所為聲請
    ，應屬有據，爰命司法事務官進行本件更生程序。
四、依首開規定，裁定如主文。
中　　華　　民　　國　　111 　年　　3 　　月　　17　　日
                  民事庭  法　官　彭聖芳
正本係照原本作成。
本裁定不得抗告。
中　　華　　民　　國　　111 　年　　3 　　月　　17　　日
                          書記官  孫秀桃